臺灣高等法院民事判決　　　　　　　　100年度上易字第917號
上　訴　人　陳　猛
輔　佐　人　張助成
上　訴　人　陳順和
參　加　人　趙碧玉
被上訴人　　宜蘭縣員山鄉農會
法定代理人　簡連發
訴訟代理人　游長峰
訴訟代理人　郭東斌
被上訴人　　蕭秀桃
訴訟代理人　蔡明和律師
複代理人　　王耀德
上列當事人間請求分配表異議之訴事件，上訴人對於中華民國
100年7月21日臺灣宜蘭地方法院99年度訴字第364號第一審判決
提起上訴，並為訴之追加，本院於100年12月7日言詞辯論終結，
判決如下：
    主  文
上訴及追加之訴駁回。
上訴及追加之訴訴訟費用由上訴人負擔。
    事實及理由
一、程序方面：
    按訴狀送達後，原告不得將原訴變更或追加他訴。但擴張或
    減縮應受判決事項之聲明者，不在此限，民事訴訟法第255
    條第1項第3款定有明文。本件上訴人於原審最後之聲明為：
    「(一)臺灣宜蘭地方法院98年度司執字第13297號強制執行事
    件（下稱執行事件），被上訴人宜蘭縣員山鄉農會（下稱員
    山農會）所受分配金額新臺幣（下同）6,246,465元，應更
    正為6,238,081元。(二)上開執行事件，被上訴人蕭秀桃之分
    配表分配金額，應更正為0元。(三)上開執行事件，上訴人陳
    順和之分配表分配金額，應更正為0元。(四)上開執行事件，
    上訴人陳猛之分配表分配金額，應更正為1,813,859元。」
    ，嗣本院審理時，以100年11月18日民事補正狀，其訴之聲
    明為：「(一)臺灣宜蘭地方法院98年度司執字第13297號強制
    執行事件分配表一之次序5、6、8、9分配金額合計5,239,
    676元，應更正為2,799,676元；分配表二次序5、6分配金額
    合計1,006,789元，應更正為2,450,000元。(二)分配表二之蕭
    秀桃分配金額應更正為400,000元。」核係就同一分配表對
    相同當事人所為分配數額加以爭執，應係補充部分事實之陳
    述，並追加部分分配金額，就補充部分於法應予准許，就追
    加部分因係在同一基礎事實及可相互引用資料，依民事訴訟
    法第255條第1項第3款、第256條規定應予准許。另按分配表
    異議債權人或債務人對於分配表所載各債權或分配金額有不
    同意者，異議之債權人或債務人，得向執行法院對為反對陳
    述之債權人或債務人提起分配表異議之訴，強制執行法第39
    條第1項、第41條第1項本文定有明文。是分配表異議之訴係
    就分配表之債權或債權人分配金額為之，至於分配有餘額，
    應發還債務人金額此乃分配之結果，非屬分配表異議之範疇
    。至於上訴人請求更正上開分配表所附之分配結果彙總表，
    並非分配表，僅係就上開分配表內容為說明，如分配表變更
    即應配合變更，亦非本件審理範圍，併予敘明。
二、上訴人起訴主張：系爭執行事件，將上訴人陳順和所有坐落
    宜蘭縣員山鄉○○段大湖小段148-7、148-12地號土地列為
    甲標，將上訴人陳猛所有坐落宜蘭縣員山鄉○○段147地號
    土地列為丙標，予以拍賣並於99年3月30日拍定，99年8月6
    日製作如附件所示分配表（下稱系爭分配表）通知於99年8
    月31日分配。然當初貸款時，員山農會係拿空白的借據給上
    訴人陳順和、陳猛及參加人趙碧玉簽字，並無記載約定利率
    為何，中央銀行調降利率後，參加人曾要求員山農會請求依
    比例降低利率，但均置之不理，且其陳報債權所列之利率顯
    然過高，與中央銀行及五大行庫之放款利率相差甚大；且自
    貸款後上訴人及參加人自82年5月17日起至98年12月31日止
    ，渠等均有攤還本息，員山農會所請求之債權不實，爰主張
    員山農會的利率應該要依照中央銀行92年公告的放款利率來
    計算，超過的部分應予剔除，且其債權應如上訴聲明所示。
    又甲標拍定總金額為285萬元，員山農會之抵押權擔保金額
    為360萬元，其陳報的本金餘額為2,940,415元，可知員山農
    會第一順位優先受償之債權額即已超過甲標的拍定金額，無
    餘額可供蕭秀桃分配，亦無餘款可發還陳順和。再者，陳順
    和及參加人向蕭秀桃借貸所開立面額100萬元之本票上，並
    無陳猛之簽章，被上訴人蕭秀桃並非陳猛之債權人，不得就
    陳猛所有之丙標拍賣之價金參與分配。況參加人曾按月向蕭
    秀桃清償5,000元，連同一筆1萬元之匯款，前後共清償9萬
    元，然蕭秀桃陳報債權金額不實，造成系爭分配表計算不當
    ，故蕭秀桃所分配之金額應更正為40萬元，爰依據強制執行
    法第41條規定，提起本件分配表異議之訴云云，並聲明：(一)
    系爭分配表一之次序5、6、8、9得分配金額合計5,239,676
    元，應更正為2,799,676元；分配表二之次序5、6得分配金
    額合計1,006,789元，應更正為2,450,000元。(二)上開分配表
    二蕭秀桃得分配金額應更正為400,000元。（原審駁回上訴
    人於原審之訴，上訴人不服，提起上訴，並追加其訴之聲明
    ，如上所述聲明）
三、被上訴人員山農會抗辯：相關借款之金額及利率均記載於借
    據，且從92年6月23日迄今，上訴人未曾異議，且違約前均
    依約清償本息，利率之約定亦未逾越民法第205條所定年息
    20%之上限，其於系爭執行事件陳報之債權本息均依借據約
    定，且低於執行名義所確定之利率年息7.83%，係依中央銀
    行機動調整之重貼現率訂定員山農會基準利率作為指標利率
    ，嗣後隨前述指標利率變動而調整，並無過高之問題等語。
    並聲明：上訴駁回。
四、被上訴人蕭秀桃則以：陳順和及參加人確實積欠其債務100
    萬元，尚未清償，而陳順和提供其甲標之土地設定第三順位
    抵押權擔保該債權，陳順和為該債務之抵押人，伊自得就該
    抵押物行使抵押權受償。而甲標之價金繳納在丙標之價金後
    ，則該部分價金之清償日應在丙標價金之清償日後，執行法
    院先行分配丙標之價金，於員山農會不足分配後，再計入甲
    標之分配。又上訴人及參加人積欠員山農會債務，依照員山
    農會陳報執行法院之相關資料顯示，員山農會有就上訴人陳
    猛提供之擔保品先行優先受償之意，執行法院依法製作系爭
    分配表，並無不當等語，資為抗辯。並聲明：上訴駁回。
五、兩造不爭執之事實：
  (一)上開147地號土地（下稱丙標）為陳猛所有，於92年11月25
    日設定最高限額本金360萬元抵押權登記予員山農會，擔保
    之債務人為參加人。嗣於98年10月28日設定第二順位最高限
    額72萬元之抵押權予訴外人陳景庸，有抵押權設定契約書、
    土地登記謄本及他項權利證明書附執行卷可稽。（上開執行
    事件卷(一)第9至12頁、第34、35頁）
  (二)上開148-7及148-12地號土地（下稱甲標）為陳順和所有，
    於82年6月2日設定第一順位最高限額本金240萬元抵押權登
    記，於85年1月24日設定第二順位最高限額本金300萬元抵押
    權登記，予員山農會，擔保之連帶債務人均為參加人。另於
    96年9月3日設定第三順位最高限額120萬元抵押權登記予蕭
    秀桃，陳順和、參加人為連帶債務人，有抵押權設定契約書
    、土地登記謄本及他項權利證明書附執行事件卷可稽。（上
    開執行事件卷(一)第14至23頁、蕭秀桃參與分配卷第6至12頁)
  (三)參加人於92年6月23日邀同陳猛、陳順和及訴外人陳天生為
    連帶保證人，向員山農會借款350萬元。復於95年7月31日邀
    同陳猛、陳順和為連帶保證人，向員山農會借款300萬元。
    嗣因參加人未能依約清償，經員山農會聲請臺灣板橋地方法
    院核發97年度促字第46056號支付命令，命參加人、陳猛及
    陳順和應向員山農會連帶給付596萬0,030元，及自96年2月
    24日起至清償日止，按年息7.83%計算之利息，與自97年3月
    25日起至清償日止，其逾期在6個月以內者，按上開利率10%
    ，超過6個月者，就超過部分，按上開利率20%計算之違約金
    ，並連帶賠償督促程序費用1,000元，並於97年10月23日確
    定，亦有借據、該支付命令及確定證明書附執行卷可稽。（
    上開執行事件卷第5至7、8、13頁）
  (四)參加人、陳順和為共同發票人，於98年12月25日簽發金額為
    100萬元，未載到期日，並免除作成拒絕證書之本票乙紙予
    被上訴人蕭秀桃，亦有該紙本票附執行卷可按。（上開執行
    事件蕭秀桃參與分配卷第5頁）
  (五)員山農會持上開確定支付命令為執行名義，向執行法院聲請
    對上訴人所有系爭土地強制執行，經執行法院以系爭執行事
    件實施強制執行，上開甲、丙標土地經執行法院於99年3月
    30日拍定，甲標部分拍定價金為285萬元，丙標部分拍定價
    金為588萬元。丙標之拍定人於99年4月13日繳納扣除保證金
    後之485萬元。甲標部分，因須通知優先承買權人行使優先
    承買權，拍定人於99年5月19日繳納扣除保證金後之228萬元
    ，有拍賣筆錄、民事執行案款收據附執行卷可憑。（上開執
    行事件卷(一)第26至30頁）
  (六)蕭秀桃以上開本票未獲兌現為由，向原法院聲請准予拍賣擔
    保該債權之抵押物即上開甲標所示之土地，並經原法院以99
    年2月8日99年度司拍字第11號民事裁定准予拍賣確定在案，
    並於同年3月11日聲請參與分配，有民事參與分配聲請狀、
    上開裁定及確定證明書附上開執行卷可參。（上開執行事件
    蕭秀桃參與分配卷第3、4頁）
  (七)執行法院於99年8月6日製作系爭分配表，並定期於99年8月
    31日實行分配，經上訴人於99年8月19日對分配表聲明異議
    ，執行法院於99年9月7日通知陳順和及陳猛：員山農會、蕭
    秀桃已為反對之陳述，限期於文到10日提起分配表異議之訴
    ，並於同年9月10日送達，渠等於99年9月9日提起本件分配
    表異議之訴。
六、關於上訴人爭執員山農會債權部分：
    上訴人主張員山農會參與分配之利息債權所受分配金額請求
    之利息過高，應改依中央銀行92年公告的放款利率來計算，
    超過的部分應予剔除，且本息金額不實云云。員山農會抗辯
    其主張之債權係依確定之支付命令所載，且其陳報執行法院
    之利息債權，所計算之利率亦低於上開支付命令所載等語。
    按「為訴訟標的之法律關係，於確定之終局判決中已經裁判
    者，就該法律關係即有既判力，當事人雖僅於新訴訟用作攻
    擊防禦方法，法院亦不得為反於確定判決意旨之裁判。」（
    最高法院30年上字第8號判例要旨參照），又債務人對於支
    付命令未於法定期間提出異議者，支付命令與確定判決有同
    一效力，民事訴訟法第521條定有明文。確定支付命令之效
    力既與確定判決同，其經發該支付命令之法律關係，法院自
    不得為反於該支付命令意旨之裁判（最高法院71年度台上字
    第1742號判決意旨參照）。查，員山農會請求陳順和、陳猛
    與參加人連帶清償上開借款本息及違約金，業據臺灣板橋地
    方法院核發上開支付命令確定在案，與確定判決有同一效力
    ，法院自應受拘束，不得為違反該支付命令意旨之裁判，是
    上訴人及參加人主張員山農會上揭確定支付命令所載之本息
    不實及利息過高，應予減除云云，與上揭確定支付命令意旨
    違反，且未能舉證以實其說，自屬無據。
七、關於上訴人否認蕭秀桃抵押債權部分：
    上訴人主張陳猛未將甲標土地設定抵押權予蕭秀桃，且蕭秀
    桃所持有之本票無陳猛簽名背書，陳猛與蕭秀桃間無任何債
    權債務關係，不得就此部分之價金分配受償。另縱與蕭秀桃
    間有100萬元債權債務關係，其亦曾按月清償5,000元，共計
    9萬元云云。查：
  (一)陳順和設定上開抵押權予蕭秀桃，以擔保參加人、陳順和對
    蕭秀桃之債務，有上訴人不爭執其真正之上開抵押權設定契
    約書、土地登記謄本及他項權利證明書在卷可稽，而上訴人
    對於陳順和向蕭秀桃借款100萬元，於本院100年10月11日準
    備程序期日亦不爭執（本院卷第33頁背面），且有上訴人不
    爭執之陳順和與參加人於98年12月25日，共同簽發金額為
    100萬元，免除作成拒絕證書之本票原本可稽。此外，復未
    能舉證證明上開抵押債權不存在，且上訴人於原審亦未有此
    爭執，則上訴人主張陳猛未將上開土地設定系爭抵押權予蕭
    秀桃，及蕭秀桃不得主張系爭抵押債權云云，自難信為實在
    。
  (二)又陳順和是甲標土地之抵押人，蕭秀桃是就甲標土地行使抵
    押權，並非指陳猛是本票債權人，從而陳猛有無在系爭本票
    上簽名，與蕭秀桃行使抵押權，亦與賣得價金受償無涉。
  (三)再者，上訴人主張曾向蕭秀桃清償9萬元，且蕭秀桃僅得分
    配受償40萬元云云，未表明任何理由，並舉證以實其說，是
    此部分上訴人主張亦無足採。從而蕭秀桃抗辯對陳順和、參
    加人有上開借款及本票債權，且上開抵押權亦擔保其對參加
    人及陳順和之債權，自得就甲標之拍賣價金優先受償，於法
    並無不合。上訴人主張，難認有理由。
八、關於上訴人主張依民法第745條得拒絕向被上訴人清償抵押
    債權部分：
  (一)按「保證債務之所謂連帶，係指保證人與主債務人負同一債
    務，對於債權人各負全部給付之責任者而言，此就民法第二
    百七十二條第一項規定連帶債務之文義參照觀之甚明。故連
    帶保證與普通保證不同，縱使無民法第七百四十六條所揭之
    情形，亦不得主張同法第七百四十五條關於檢索抗辯之權利
    。」（最高法院45年台上字第1426號要旨參照）本件上訴人
    均係員山農會對參加人債權之連帶保證人，並非普通保證人
    ，如前所述，從而上訴人自無主張適用民法第745條之餘地
    。
  (二)次按「被上訴人並未拋棄為債權擔保之物權，自無民法第七
    百五十一條之適用。又上訴人既係連帶保證人，應與主債務
    人負同一清償責任，而被上訴人對於主債務人就實行擔保物
    權受清償，或起訴請求保證人清償，既得擇一行使，則對於
    與主債務人負同一清償責任之上訴人，自亦得擇一請求。」
    （最高法院69年台上字第1924號判例要旨參照）本件被上訴
    人員山鄉農會、蕭秀桃分別係上開丙標及甲標所示土地之抵
    押權人，而上訴人亦均係員山農會上開抵押債權之連帶保證
    人，亦經上開支付命令確定在案，如前所述，則員山農會自
    得本於抵押債權向上訴人求償，且就系爭執行事件拍賣上開
    抵押物，依民法第860條之規定主張優先受償權。至於蕭秀
    桃係甲標土地之第三順位抵押權人，陳順和為抵押人並非普
    通保證人，而民法第745條之規定係就普通保證為規定，於
    抵押權並無適用之餘地，是上訴人主張依民法第745條之規
    定，於抵押權人行使抵押權時，亦有適用而得拒絕清償云云
    ，要屬誤會。
九、關於上開丙標及甲標土地價金清償系爭債權之效力部分：
    上訴人主張：參加人向員山農會借款2筆，就丙標、甲標土
    地是分別設定，則上開土地係同時拍定，其自得主張應分別
    按各設定之抵押權分配清償員山農會之債權，再以餘額清償
    次順位抵押權人，且員山農會於該筆土地之第一、二順位抵
    押權之擔保金額分別為240萬元、300萬元，共為540萬元。
    員山農會陳報甲標部分之貸款未償本金餘額為2,940,415元
    ，該筆價金285萬元於清償員山農會後，已無餘額，則蕭秀
    桃自無從受分配云云。蕭秀桃則以甲標之價金繳納在丙標之
    價金後，則該部分價金之清償日應在丙標價金之清償日後，
    執行法院先行分配丙標之價金，於員山農會不足分配後，再
    計入甲標之分配，在員山農會第一、二順位抵押權完全受償
    後，餘額依其第三順位抵押權分配並無違誤等語。查：
  (一)丙、甲標價金之清償上訴人債務之效力部分：
    上訴人主張丙、甲標是99年3月30日同時拍定，其清償日期
    亦為同一日，於當日均發生清償效力云云。按「法院依債權
    人之聲請。拍賣債務人之土地時。其土地之移轉。雖非出於
    債務人之意思。仍應認債務人為出賣人。」（司法院院解字
    第3037號解釋參照），是強制執行法上之拍賣應解釋為買賣
    之一種，即以債務人為出賣人，拍定人為買受人，執行法院
    即代債務人出賣之人（最高法院47年台上字第152號判例意
    旨參照）。是執行法院為代債務人出賣之人，其本於拍賣結
    果，向拍定人收取價金，其效果與債務人向執行法院提出清
    償債務現款相同，執行法院嗣後將拍賣所得之價金逕行分配
    與各債權人，其實際給付義務人仍為債務人。惟執行法院究
    非債務人本人，仍係執行機關，乃以執行法院所收取拍定人
    價金視為債務人清償，避免因分配程序而徒增債務人利息等
    負擔，並據以計算利息或違約金等定期給付之末日。辦理強
    制執行應行注意事項第16點(三)：「執行名義所命給付之利息
    或違約金，載明算至清償日者，應以拍賣或變賣之全部價金
    交付與法院之日或債務人將債權額現款提出於法院之日視為
    清償日。」即係基此所為宣示之規定。再者，拍定人於投標
    所繳納之保證金，於繳足價金時始為價金之一部，若未繳足
    價金時，則用以抵再拍賣之差額，此觀諸強制執行法第68條
    之2規定至明。上開甲標與丙標固係同一日拍定，惟甲標因
    須進行通知共有人行使優先承買權，而與丙標異其繳足價金
    日期，從而丙標部分之價金於99年4月13日繳足，甲標部分
    之價金於99年5月19日繳足，而向執行法院繳納拍賣價金與
    向債權人清償效果相同，則應視同上訴人於99年4月13日因
    繳足丙標價金而清償588萬元；於同年5月19日繳足甲標價金
    而清償285萬元，堪予認定。二次清償時間既有不同，債權
    人之受償自應依其清償順序為之，即丙標、甲標部分價金應
    分別於繳足日發生清償效力。又系爭執行事件之債權人均係
    抵押權人，且均已行使抵押權，是本件清償亦應依抵押權順
    序分配受償。上訴人主張應於拍定發生清償效力，與上開說
    明不符，且將清償效力提前，以致計算利息之日數亦將而減
    少，亦將影響債權人之權益，要屬無據。
  (二)丙標價金之分配部分：
    上訴人主張（丙標）分配表一之次序5、6、8、9所列員山農
    會之得受分配金額合計5,239,676元，應更正為2,799,676元
    云云。按普通抵押權乃債權人對於債務人或第三人不移轉占
    有而供其債權擔保之不動產，得就該不動產賣得價金優先受
    償之權。而抵押物賣得之價金，除法律另有規定外，按各抵
    押權成立之次序分配之。其次序相同者，依債權額比例分配
    之，民法第860、874條定有明文。又員山農會之丙、甲標土
    地之抵押權雖係分別設定，但是共同擔保上訴人及參加人對
    員山農會之抵押債務，上開確定支付命令所示之債權均為抵
    押權效力所及，亦為員山農會所主張（系爭執行事件卷(二)第
    257至258頁），參諸員山農會與參加人、上訴人間之上開抵
    押權之土地、建築改良物抵押權設定契約書其他約定事項一
    般條款(二)上開抵押權擔保範圍為：「為債務人對抵押權人現
    在（包括過去所負現在尚未清償）及將來所負在本抵押權設
    定契約書所定債權最高限額內之借款、票據、墊款、保證及
    其他與授信有關債務，包括本金及利息、遲延利息、違約金
    、抵押權人所墊付擔保物之保險費、實行抵押權之費用與因
    債務不履行而發生之損害賠償。」，以及抵押權登記之清償
    日期、利息（率）、遲延利息（率）、違約金等均係依照契
    約約定，足見員山農會抵押權所擔保者非單一債權，乃共同
    擔保對員山農會全部債權，則上開二標土地價金之分配自亦
    應依上開說明為之。從而丙標部分價金588萬元既先繳足而
    清償在先，即應先予分配。至甲標部分之債務因價金285萬
    元後繳足而清償在後，而應次於丙標為分配。丙標土地，員
    山農會有第一順位360萬元最高限額抵押權，其債權為上揭
    確定支付命令所示之596萬0,030元，及自96年2月24日起至
    清償日（即99年4月13日）止，按年息7.83%計算之利息，與
    自97年3月25日起至清償日止，其逾期在6個月以內者，按上
    開利率10%，超過6個月者，就超過部分，按上開利率20%計
    算之違約金，並督促程序費用1,000元；訴外人陳景庸有第
    二順位72萬元最高限額抵押權，其行使抵押權參與分配債權
    為本票債權60萬元，則依上開分配表一記載，在扣除取得執
    行名義及執行費用後，依上開抵押權順序分配，再用以清償
    員山農會不足清償之債權後，仍有分配不足之債權共998,
    441元〔=509,186元（分配表一次序8）+489,255元（分配表
    一次序9）〕，而無餘額發還上訴人陳猛，自無不合。上訴
    人主張難認有理由。
  (三)甲標價金分配部分：
    上訴人主張分配表二之次序5、6分配金額所列員山農會之得
    受分配金額合計1,006,789元，應更正為2,450,000元；次序
    7所列蕭秀桃之得受分配金額100萬元應更正為40萬元云云。
    抵押物賣得之價金，應按抵押權成立之次序分配；甲標部分
    因價金285萬元後繳足而清償在後，而應次於丙標為分配，
    如前所述，員山農會有第一順位最高限額本金240萬元抵押
    權，及第二順位最高限額本金300萬元抵押權，其有上揭丙
    標不足分配之509,186元、489,255元，蕭秀桃有第三順位
    120萬元之最高額抵押權，其債權為上揭100萬元本票債權，
    則上開分配表二在扣除取得執行名義及執行費用後，再依員
    山農會上開抵押權，優先分配上揭不足分配金額，及依蕭秀
    桃上開抵押權，優先分配100萬元（上訴人主張此部分債權
    不存在及不在抵押權擔保範圍內，詳前述），其餘額則發還
    債務人陳順和，亦無不合，上訴人主張自屬無理由。另上揭
    員山農會不足分配金額中之利息、違約金係計至陳猛所有丙
    標拍賣價金588萬元繳足日即清償日99年4月13日，惟其中本
    金既未受償，於同年5月19日始因拍定人繳足285萬元而受償
    ，則分配表二所載之上開未受償本金之利息、違約金亦應計
    至同年5月19日，而分配表二仍沿用分配表一之不足分配金
    額，漏未將利息、違約金加計到同年5月19日，併此敘明。
十、上訴人主張：依強制執行法第37條規定，實行分配時，應由
    書記官作成分配筆錄，而原強制執行卷第103頁，列印日期
    為99年10月29日之分配表─修正版第2項第8項即載明發還債
    務人（陳猛）1,810,785元，則應依該修正版分配表分配云
    云。查：
  (一)本院遍查上開執行事件卷宗2宗，執行法院自99年8月6日通
    知債權人及債務人定於99年8月31日實行分配後，因上訴人
    就分配表聲明異議，並提起本件分配表異議之訴，迄全卷末
    ，並無任何再行製作分配表之行為（上開執行事件卷(二)第
    248至331頁），且上開執行事件卷(一)第103頁係戶籍謄本之
    影本，而卷(二)第103頁係陳順和之個人資料查詢結果，均非
    分配表修正版，然員山農會於99年10月29日在原審提出民事
    陳述意見狀附有其所自行製作之分配表─修正表附於原審卷
    (一)第103至104頁，是上訴人所主張執行法院於99年10月29日
    再行製作分配表─修正版並附於上開執行事件卷云云，應係
    將員山農會所製作於原審陳報者，誤為執行法院所為，先予
    敘明。
  (二)按分配表異議之訴，係就執行法院於分配期日所實行分配之
    分配表有異議之債權人或債務人，對為反對陳述之債權人或
    債務人提起之訴訟。查，系爭分配表為執行法院99年8月6日
    製作，並99年8月31日實行分配，為兩造所不爭，如前所述
    ，是分配表異議之客體僅為執行法院所製作於分配期日分配
    之分配表。員山農會在原審審理時，99年10月29日民事陳述
    狀表示本件分配所以發生爭執，係因執行法院分配草率所致
    ，並請求依其所製作之修正後分配表為分配等語，有該民事
    陳述意見狀及所附修正版分配表附卷可稽（原審卷(一)第12至
    15頁），是該修正版之分配表顯係員山農會自行製作，對於
    蕭秀桃受償之順序表示意見，對於執行法院無拘束力。
  (三)又員山農會於原審所為之上揭意見，係就蕭秀桃抵押債權分
    配受償表示意見，且該意見與其債權分配受償金額不影響，
    顯然非基於權利防禦所為，其無處分權，非關其權利保護所
    為，自屬無據。
  (四)再者，員山農會抗辯係依上開確定支付命令聲請強制執行，
    且員山農會之上開各抵押權雖係分別設定，惟均係最高限額
    抵押權，並共同擔保參加人對員山農會之所有債務，如上所
    述，既係共同擔保，則上開二標土地價金之分配自亦應依上
    開說明為之。再者，依員山農會所製作之分配內容，與其上
    開抗辯有悖，應係附合上訴人主張，依上開說明，與法不合
    ，自不足採。
十一、綜上所述，本件上訴人主張員山農會債權不實，利率偏高，
    及丙標之價金不應先行分配；以及蕭秀桃對陳猛無債權，不
    得分配，委無可採。是則上訴人執此主張系爭分配表應更正
    為(一)系爭分配表一之次序5、6、8、9得分配金額合計5,239,
    676元，應更正為2,799,676元；分配表二之次序5、6得分配
    金額合計1,006,789元，應更正為2,450,000元。(二)上開分配
    表二蕭秀桃得分配金額應更正為400,000元云云，自屬無據
    。從而上訴人請求，為無理由，不應准許。原審為上訴人敗
    訴之判決，理由雖略有不同，惟結果並無不同。上訴意旨指
    摘原判決不當，求予廢棄改判，及為訴之追加，均為無理由
    ，應予駁回。
十二、本件事證已臻明確，兩造其餘攻擊防禦及證據方法，核與判
    決結果無影響者，爰不一一論列，併此敘明。
十三、據上論結，本件上訴無理由，依民事訴訟法第449條第2項、
    第1項、第78條、第85條第1項，判決如主文。
中    華    民    國   100    年    12    月    28    日
                    民事第一庭
                        審判長法  官  張耀彩
                              法  官  林金吾
                              法  官  吳光釗
正本係照原本作成。
如不服本判決，應於收受送達後20日內向本院提出上訴書狀，其
未表明上訴理由者，應於提出上訴後20日內向本院補提理由書狀
（均須按他造當事人之人數附繕本）上訴時應提出委任律師或具
有律師資格之人之委任狀；委任有律師資格者，另應附具律師資
格證書及釋明委任人與受任人有民事訴訟法第466條之1第1項但
書或第2項（詳附註）所定關係之釋明文書影本。如委任律師提
起上訴者，應一併繳納上訴審裁判費。
中    華    民    國   100    年    12    月    29    日
                              書記官  鄭兆璋
附註：
民事訴訟法第466條之1（第1項、第2項）：
對於第二審判決上訴，上訴人應委任律師為訴訟代理人。但上訴
人或其他法定代理人具有律師資格者，不在此限。
上訴人之配偶、三親等內之血親、二親等內之姻親，或上訴人為
法人、中央或地方機關時，其所屬專任人員具有律師資格並經法
院認為適當者，亦得為第三審訴訟代理人。